【裁判字號】    95,上易,414
【裁判日期】    950622
【裁判案由】    恐嚇取財等
【裁判全文】
臺灣高等法院臺中分院刑事判決         95年度上易字第414號
上  訴  人
即  被  告  己○○
上  訴  人
即  被  告  戊○○
上  一  人
選任辯護人  陳榮昌律師
上列上訴人等因恐嚇取財等案件，不服臺灣彰化地方法院93年度
易字第1294號中華民國94年12月27日第一審判決（起訴案號：臺
灣彰化地方法院檢察署93年度偵字第7040號），提起上訴，本院
判決如下：
    主  文
原判決關於己○○、戊○○部分均撤銷。
己○○、戊○○共同連續意圖為自己不法之所有，以恐嚇使人將
本人之物交付，己○○處有期徒刑貳年貳月，戊○○處有期徒刑
壹年陸月；扣案之金融卡壹張，沒收。
    事  實
一、己○○與戊○○共同基於意圖為自己不法所有之概括犯意聯
    絡，自民國九十三年二月起至同年三月間止，共組網鴿勒贖
    集團，分推由己○○或戊○○自行在彰化縣員林鎮百果山區
    ，架設捕鴿攔網，連續攔截竊取經過該處空中過往賽鴿，並
    由己○○依據竊得賽鴿腳環上所載之編號及鴿主聯絡電話，
    以公共電話聯繫鴿主乙○○、丁○○、顧木火（已於九十三
    年五月五日死亡）、庚○○、甲○、辛○○等人，並連續於
    電話中恫稱：只要依其指示匯款便會釋回賽鴿，否則即將賽
    鴿殺害等情，致使上開鴿主聽聞後心生畏懼，進而先後交付
    新臺幣（下同）二千三百十元、一萬八千元、一萬二千元、
    二萬三千五百元、四千零十元、二千零十元不等價金之贖款
    ，並依其指示將上開款項匯入由其使用之大眾商業銀行西台
    南分行、戶名黃俊雄、帳號000000000000號帳
    戶中，再由己○○以該帳戶之金融卡前往自動提款機取款花
    用殆盡。嗣經警循線查獲，並扣得己○○所有供領取匯款所
    使用之上開帳戶金融卡一張。
二、案經彰化縣警察局彰化分局報請臺灣彰化地方法院檢察署檢
    察官偵查起訴。
    理  由
一、訊據被告己○○對前揭犯罪事實均坦認不諱；而被告戊○○
    於本院審理時則僅供承有將鴿主乙○○之賽鴿資料提供予己○○之事實，惟矢口否認有何竊盜及恐嚇取財之犯行，辯稱
    ：鴿主乙○○之賽鴿係自行飛來，伊才將賽鴿資料提供予己○○云云。惟查：
  (一)上揭被告己○○之犯罪事實，業據其於原審及本院審理時坦
    承確有竊取賽鴿及恐嚇取財之犯行，核與被害人乙○○、丁○○、庚○○、甲○、辛○○等人於警詢時證述被害之情節
    相符，並有大眾商業銀行西台南分行、戶名黃俊雄、帳號0
    00000000000號帳戶之出入明細資料一份附卷可
    憑，復有被告己○○所有供領取匯款所使用之前開帳號金融
    卡一張扣案可資佐證，是被告己○○此部分犯行，堪先認定
    。
  (二)次查前開被告戊○○之犯罪事實，亦據其於原審準備程序時
    供承將鴿主乙○○之賽鴿資料提供予己○○，並知悉己○○
    取得賽鴿資料之目的係欲向鴿主恐嚇取財等情，且依被告二
    人於九十三年二月二十二日二十一時許所為之通訊監察紀錄
    內容，其等於電話通訊中一再提及有關搭設攔網之進度，並
    提及「去巡」、「巡到」等語，顯然均與架設攔網竊鴿有關
    ，此有檢察官核發之通訊監察書、執行人員所製作通訊監察
    譯文表及錄音帶各一件存卷可據，堪認被告戊○○對於上開
    架設攔網竊鴿一事，亦確有參與無訛。而被害人乙○○、丁○○、庚○○、甲○、辛○○等人之被害事實，亦據其等於
    警詢時證述被害之情節明確，並有大眾商業銀行西台南分行
    、戶名黃俊雄、帳號000000000000號帳戶之出
    入明細資料一份附卷，以及被告己○○所有供領取匯款所使
    用之金融卡一張扣案可資佐證，已如前述，是被告戊○○前
    開犯行，亦同堪認定。
  (三)另查被告戊○○對於其等間欲以「擄鴿勒贖」之方式恐嚇取
    財，事前業已知悉而具有共識，顯然已存有犯意之聯絡，縱
    其僅分擔竊取賽鴿及告知資料之部分事宜，而推由被告己○○全程參與分擔實施竊取賽鴿及恐嚇取財行為，被告戊○○
    就恐嚇取財部分亦仍成立刑法上之共同正犯，要屬當然。
  (四)綜上所述，被告戊○○前揭所辯，均屬無據，尚無可採，其
    與被告己○○二人前開犯行，事證明確，均堪認定，應予依
    法論科。
二、核被告二人所為，均係犯刑法第三百二十條第一項之普通竊
    盜罪、第三百四十六條第一項恐嚇取財罪。被告二人就上開
    竊盜及恐嚇取財犯行，均有犯意聯絡及行為分擔，應分別論
    以共同正犯。被告二人多次竊盜及恐嚇取財犯行，各自時間
    緊接，方法相同，觸犯構成要件相同之罪名，顯各係基於概
    括犯意反覆為之，應依連續犯之規定，分別論以竊盜、恐嚇
    取財既遂一罪，並各依法加重其刑。又被告二人上開連續竊
    盜與連續恐嚇取財犯行間，各有方法、結果之牽連關係，應
    依刑法第五十五條之規定，從一重之連續恐嚇取財罪處斷。
三、原審對被告二人論罪科刑，固非無見，惟查：扣案被告戊○○所有之電話簿一本，經本院核對結果，其上並無記載被害
    人乙○○、丁○○、顧木火、庚○○、甲○、辛○○等人之
    姓名或電話號碼，此有該本電話簿在卷足憑；且被告戊○○
    亦辯稱：該本電話簿所載的都是伊親戚和同學的電話號碼，
    並沒有記載失竊鴿子的鴿主的電話號碼，與本案無關等語，
    是尚無證據證明該本電話簿係被告二人供本件犯罪所使用之
    物，且非違禁物，即無從依法宣告沒收。原審遽認該本電話
    簿，係屬被告戊○○所有供本件恐嚇取財犯罪所用，執為論
    罪之依據，並依刑法第三十八條第一項第二款之規定予以沒
    收，顯有違誤。而被告己○○上訴意旨以其已坦承犯罪，應
    對其量處二年以下有期徒刑，並為緩刑之諭知云云；及被告
    戊○○上訴意旨猶以乙○○之賽鴿係自行飛來其鴿舍，其才
    將賽鴿資料提供予己○○，其未參與勒索云云，均無理由，
    應予駁回。然原判決既有前揭可議之處，自仍應由本院將原
    判決予以撤銷改判。爰審酌被告二人之品行、智識程度，犯
    罪之動機、目的、手段、犯罪所得、所生損害，其二人參與
    本件犯罪之程度暨其等犯後態度等一切情狀，分別量處如主
    文第二項所示之刑，以示懲儆。又扣案之金融卡一張，係屬
    被告己○○所有供本件恐嚇取財犯罪所用，業據其自承在卷
    ，爰依刑法第三十八條第一項第二款之規定予以沒收。另扣
    案電話簿一本，雖屬被告戊○○所有，然尚無證據證明係被
    告二人供本件犯罪所使用之物，前已說明，且非違禁物，即
    無從依法宣告沒收。
據上論斷，應依刑事訴訟法第三百六十九條第一項前段、第三百
六十四條、第二百九十九條第一項前段，刑法第二十八條、第五
十六條、第三百四十六條第一項、第三百二十條第一項、第五十
五條、第三十八條第一項第二款，罰金罰鍰提高標準條例第一條
前段，判決如主文。
本案經檢察官丙○○到庭執行職務。
中    華    民    國    95    年    6     月    22    日
               刑事第七庭  審判長法  官  林  榮  龍
                                 法  官  江  錫  麟
                                 法  官  許  秀  芬
上列正本證明與原本無異。
不得上訴。
                                 書記官    瑞  芳
中    華    民    國    95    年    6     月    23    日
附錄論罪科刑法條：
刑法第320條第1項：
(普通竊盜罪、竊佔罪)
意圖為自己或第三人不法之所有，而竊取他人之動產者，為竊盜
罪，處5年以下有期徒刑、拘役或500元以下罰金。
前二項之未遂犯罰之。
刑法第346條第1項：
(單純恐嚇罪)
意圖為自己或第三人不法之所有，以恐嚇使人將本人或第三人之
物交付者，處6月以上5年以下有期徒刑，得併科1千元以下罰金
。
前二項之未遂犯罰之。
                                                      Ｆ


司法院資訊處製作；財團法人民間司法改革基金會備份。
